【裁判字號】    92,上易,169
【裁判日期】    920917
【裁判案由】    損害賠償等
【裁判全文】
臺灣高等法院高雄分院民事判決  九十二年度上易字第一六九號
      上  訴  人  南雄輪胎股份有限公司
      法定代理人  丙○○
      訴訟代理人  黃榮作律師
      被上訴人    乙○○      .
                  甲○○      .
      右二人共同
      訴訟代理人  郭清寶律師
右當事人間損害賠償等事件，上訴人對於中華民國九十二年五月十六日臺灣高雄地方
法院九十二年度訴字第二九一號第一審判決提起上訴，本院於九十二年九月三日辯論
終結，判決如左：
      主      文
上訴駁回。
第二審訴訟費用由上訴人負擔。
      事      實
甲、上訴人方面：
壹、聲明：求為判決：
一、原判決廢棄。
二、被上訴人應連帶給付上訴人新台幣（以下同）伍拾壹萬壹仟捌佰貳拾壹元及自起
    訴狀繕本送達翌日起至清償日止，按年息百分之五計算之利息。
三、第一、二審訴訟費用由被上訴人負擔。
貳、陳述：除引用與原審判決書記載相同者外，另補稱：
一、被上訴人乙○○確有自八十九年五月起至八十九年八月向上訴人佯稱慶昇輪胎行
    欲向上訴人購買輪胎，陸續向上訴人詐取輪胎售予他人：
（一）八十九年五月以右開方式詐取輪胎售予他人，被上訴人乙○○以發票日八十九
      年十月十日金額七萬零一百元之支票繳回公司，經上訴人提示因存款不足不獲
      兌現。幾經催討後，被上訴人乙○○始以第三人吳金泉簽發九十年八月三十一
      日之同額本票一紙交付上訴人，上訴人方知被上訴人以「跳開發票」之方式將
      輪胎售予第三人吳金泉，惟該本票仍未獲兌現，造成公司損害。
（二）八十九年六月以右開方式詐取輪胎售予他人，被上訴人乙○○繳回發票日八十
      九年十一月十日，票號0000000，發票人巨橡有限公司林文雄，金額十
      萬七千零三十五元，付款人為高雄市第三信用合作社天祥分社之支票，惟經上
      訴人提示因存款不足不獲兌現。
（三）八十九年七月以右開方式詐取輪胎售予他人，被上訴人乙○○繳回發票日八十
      九年十二月十日，票號0000000，發票人巨橡有限公司林文雄，金額一
      萬三千九百六十元，付款人為高雄市第三信用合作社天祥分社之支票，惟經上
      訴人提示因存款不足不獲兌現。
（四）八十九年八月以右開方式詐取輪胎售予他人，被上訴人乙○○繳回發票日九十
      年一月十日，票號0000000，發票人巨橡有限公司林文雄，金額十一萬
      七千一百四十元，付款人為高雄市第三信用合作社天祥分社之支票，惟經上訴
      人提示因存款不足不獲兌現。
（五）前(二)、(三)項所述二紙支票退票後，幾經上訴人催討，被上訴人乙○○始以第三
      人吳金泉簽發九十年八月三十一日金額十二萬零九百九十五元之本票一紙交付
      上訴人，上訴人方知被上訴人以「跳開發票」之方式將輪胎售予第三人吳金泉
      ，惟該本票仍未獲兌現，造成公司損害。
二、被上訴人乙○○確有於八十九年九月、十月向上訴人佯稱慶昇輪胎行欲向上訴人
    購買輪胎，陸續向上訴人詐取輪胎售予他人，應收未收帳款金額計二十三萬七千
    五百六十一元，經上訴人催討後，被上訴人乙○○始以第三人吳金泉簽發九十年
    八月三十一日金額二十三萬一千零九十元之本票交付上訴人，上訴人方知被上訴
    人以「跳開發票」之方式將輪胎售予第三人吳金泉，而本票與貨款之差額六千四
    百七十一元，已由被上訴人乙○○於九十年九月七日以現金補足。惟該本票仍未
    獲兌現，造成公司損害。
三、按「跳開發票」係指買方要求賣方將發票跳開予第三人亦即發票上之買受人並非
    真正買受人，其所以發生此狀況，係因業務員素質參差不一，間有業務員為彌縫
    其龐大之開銷，偽以公司優良客戶之特惠價出售，而實際上售與他人賺取價差或
    有發票買賣行為，或買受人為節稅而要求以他人名義開立發票，此情雖曾經發生
    ，但絕非正常之狀況，故上訴人公司三令五申予以禁止，且因業務員從事銷售業
    務，故為業務員個人之行為，絕非公司所允許之行為，此觀母公司南港輪胎股份
    有限公司（下稱南港公司）於八十九年四月二十七日以南總字第八九○一四三號
    函自明，證人謝文堯、黃俊傑於原審亦證述公司禁止「跳開發票」，故被上訴人
    違反公司規定而「跳開發票」，洵無疑義。
四、乙○○於上訴人公司三令五申嚴加禁止「跳開發票」，即公司規定實際出售之客
    戶與銷（訂）貨單、發票上所載客戶應相同而禁止其有不相同之情形，有如前述
    ，竟仍執意連續為之，向公司佯稱慶昇輪胎行欲購買輪胎，卻將之出售予他人，
    此為不可否認之事實，乙○○為矇蔽上開事實，以「跳開發票」之行為為之，按
    公司既不同意此種交易方式而嚴加禁止，被上訴人如遵照公司之規定，必無本件
    各次交易行為之發生，而不致造成公司之損害，乃因被上訴人乙○○違反公司之
    規定向公司騙稱慶昇輪胎行要買輪胎，以「跳開發票」方式為本件各次買賣行為
    賣與他人造成公司之損失，何能謂其間無因果關係，乙○○為公司受僱人就勞務
    之給付未盡善良管理人之注意義務而給付勞務之方法有瑕疵及給付欠缺注意義務
    ，致上訴人公司損害共五十一萬一千八百二十一元（即五十三萬九千三百二十五
    元扣除其應得之年終獎金二七五０四元），乙○○應依債務不履行之法律關係負
    責賠償。而本件只有一個糾紛事實，其請求基礎事實同一，上訴人原依侵權行為
    提起本訴，爰再依民事訴訟法第四百四十六條第一項規定請求追加上開債務不履
    行之損害賠償請求權，由法院擇一判決，應為法之所許。
五、被上訴人乙○○邀同被上訴人甲○○為連帶保證人，立保證書同意乙○○在上訴
    人公司擔任員工時，職務操行廉潔恪守一切法令規章倘有違背情事或侵蝕公款財
    物以及離職後有借支款額未清與其他危害公司行為保證人願負賠償之責並聲明拋
    棄民法債篇保證人之先訴抗辯權，此有保證書為證。按新修正之民法第七百五十
    六條之三規定「人事保證約定之期間，不得逾三年。逾三年者，縮短為三年。前
    項期間，當事人得更新之。人事保證未定期間者，自成立之日起有效期間為三年
    」。然按八十八年修法前之對保行為，因修法前之保證契約（包括人事保證）並
    無期間之限制，故在一般情形下，解釋對保只有查對保證之效力，固無不當。惟
    於八十八年修法後之人事保證新增有不得逾三年之期間限制，在當事人不知原人
    事保證將來會更改，且更改效力會溯及既往之情形下，在法律規定已非在保證期
    間內所為之對保行為，顯然亦非單純之查對保證而已，應解為當事人之真意，係
    成立新的保證契約。查被上訴人甲○○於八十七年七月二日有與上訴人為對保行
    為，原保證契約雖已逾三年，然探求當事人之真意，應認為雙方同意訂立同一內
    容之保證契約。否則，當事人於八十七年七月二日之對保行為即無意義，顯違反
    雙方當事人之真意，有違私法自治之基本原則。準此，兩造於八十七年七月二日
    重新成立之人事保證，在三年內保證契約應屬有效，被上訴人甲○○應負保證責
    任，洵無疑義。
三、證據：提出應收未收帳款明細表影本一紙、本票影本三紙、支票與退票理由單影
    本各三紙、南港公司函影本一紙、另案筆錄影本二紙、債權憑證影本二紙、本票
    裁定影本一件、罰鍰繳款書影本一紙、高稅捐稽徵處決定書、處分書影本各一件
    。
乙、被上訴人方面：
一、聲明：求為判決上訴駁回。
二、陳述：除引用與原審判決書記載相同者外，另補稱：
（一）被上訴人等不同意上訴人公司追加債務不履行之請求權，且該債務不履行之請
      求與原審起訴主張之侵權行為及不當得利之請求權，完全不同，亦不符合於二
      審追加之要件。
（二）被上訴人乙○○部分：
  １、按「跳開發票」非法律用語，無法令函釋可稽，其要件為何，缺乏共同之認知
      ，本件證人之陳述亦僅個人意見，為免造成觀念混淆致誤解誤判，徒生爭議，
      爰請鈞院依法認定事實審理之。
  ２、茲陳述被上訴人乙○○代表上訴人公司銷售輪胎過程事實如後：
    (1)銷貨部分：客戶訂單：客戶向受僱於上訴人公司銷售輪胎之被上訴人乙○○
      為訂貨之要約。被上訴人乙○○接單：被上訴人乙○○依客戶之請求填銷貨
      單，及依客戶之指定填寫銷售對象。上訴人公司批准銷貨：被上訴人乙○○
      將銷貨單轉經上訴人公司之經理批准並由被上訴人公司依該經批准之銷貨單內
      容開立出貨單。
    (2)出貨：被上訴人乙○○送貨：被上訴人乙○○依上訴人公司核准之銷貨單及
      開立之出貨單內容自上訴人公司倉庫領貨，送往客戶處由客戶簽收確認，將簽
      收後之存根聯繳回上訴人公司，上訴人公司留存備查，完成送貨程序。上訴
      人公司處出貨：客戶或其指定之人至上訴人公司自行取貨，由上訴人公司確認
      無誤後交貨，並由取貨人簽收，存根聯留存備查。
    (3)收款部分：上訴人公司寄送發票及自行收款：上訴人公司依出貨單交易金額
      ，依法開立發票並寄送買受人。委由被上訴人乙○○收款：被上訴人乙○○
      向客戶收取貨款，將自客戶處收取貨款原狀繳回上訴人公司，客戶如以支票支
      付貨款，均經上訴人公司經稽核程序同意後以該支票清償貨款，完成收款義務
      。協助聯絡客戶處理呆帳：客戶支票提示不獲付款退票時，協助上訴人公司
      向聯絡客戶解決，經上訴人公司同意後，或換開支票，或簽發本票。
  ３、被上訴人乙○○之業務行為已如前述，並無任何詐騙意圖及詐騙行為，上訴人
      空言被上訴人乙○○詐騙，又無法舉證被上訴人乙○○有何詐騙行為，或有何
      詐騙獲利之事實以實其說，實無理由。就本件證人之證述及原判決之審慎判斷
      而言，已足確定「跳開發票」與詐騙行為係屬二事，上訴人公司指稱被上訴人
      乙○○以詐騙行為造成上訴人公司損失，然而該損失為純粹經濟上損失，已經
      原審明確指明，上訴人公司應對其指責之詐騙事實係故意以背於善良風俗之方
      法，加損害於他人之情形舉證以實其說。依上訴人公司職員證人謝文堯之證述
      ，以前業界及上訴人公司三、四年前都「容許」這樣「跳開發票」的行為，而
      所謂容許，即雖有不合法令規定，而上訴人公司知悉，亦不主動阻止，故知「
      跳開發票」的行為非詐騙行為，否則業界都在容許詐騙行為，整個業界豈不形
      成詐騙集團。而證人杜愛珠所證，可知真正獲不當節稅利益者為慶昇公司，退
      步言，如依上訴人公司之推論「跳開發票是詐騙行為」，則慶昇公司便為詐騙
      行為之共犯，且因其習性而為常業詐騙行為。但如此結果有違常情，顯見跳開
      發票與詐騙行為顯不可等同視之，上訴人公司之見解應屬誤會。綜此，被上訴
      人乙○○之業務行為為歷來業界之習性與詐術無關，上訴人公司亦未證明被上
      訴人乙○○有何施用詐術致上訴人公司受損害之行為存在，上訴人公司依侵權
      行為請求權請求，即無理由，不應准許。
  ４、上訴人迄今未能證明確實因本件交易造成損失且該損失確實經由法律程序無法
      受償：
    (1)上訴人公司主張侵權損害賠償，應先證明上訴人公司權利受有損害。即證明已
      行使權利而無效果，或證明已行使權利不能滿足，或證明權利不能行使。而權
      利存在單純不行使，當然無主張權利受侵害可言。查，上訴人公司表示「我們
      有追索，但是都沒有兌現。票都在我們手上，我們沒有採取什麼法律行動。」
      即上訴人公司退票後即以所有退票金額為受損害金額，直接向其業務員被上訴
      人乙○○請求賠償。準此，上訴人公司之票據法上追索權及對債務人訴外人吳
      金泉之輪胎買賣價金請求權，乃單純未行使權利，其權利狀態並未受侵害。即
      上訴人公司無權利受侵害，損害尚未發生，不得行使侵權損害賠償請求權向被
      上訴人請求任何賠償。
    (2)上訴人公司之損失純為商業行為無法完全避免之呆帳損失，與稅務罰款損失不
      相關，亦與被上訴人乙○○之業務行無因果關係，被上訴人乙○○無須補償上
      訴人公司之呆帳損失。上訴人公司同意訴外人吳金泉及林春枝簽收領取輪胎。
      且接受吳金泉簽發之本票以取代未兌現之支票，而不追回輪胎因而被上訴人乙
      ○○對發生之呆帳損失無過失可言，依過失責任原則，被上訴人乙○○無須補
      償上訴人公司之呆帳損失。又被上訴人乙○○僅為上訴人公司之業務員，即使
      曾協助收取支付貨款之票據交付上訴人公司，但絕無保證亦不可能保證所收支
      付貨款之支票兌現之義務。而上訴人公司既已交付輪胎，並同意收受買受人支
      付之票據，其後之票據是否兌現問題，屬上訴人公司財務控管或稽核之問題，
      與被上訴人乙○○之銷售業務行為無關，依無過失則無責任之原則，上訴人公
      司所收票據不獲兌現，請求被上訴人乙○○負清償之責顯無理由，其上訴應予
      駁回。
    (3)南港公司函，非上訴人公司規定，與本件應無關係。應請上訴人公司舉證證明
      該函內容與被上訴人乙○○業務行為之關聯。退步言，縱被上訴人乙○○有「
      跳開發票」行為依該二函所示因跳開發票之損失為遭國稅局罰款之損失，與呆
      帳損失為授予信用遭受之損失無涉，因此，上訴人公司無由以「跳開發票」為
      由，請求被上訴人乙○○補償上訴人公司之呆帳損失。
    (4)上訴人公司主張適用委任關係或僱傭關係請求被上訴人乙○○補償上訴人公司
      之呆帳損失，並指稱受僱人就勞務之給付未盡善良管理人之注意義務云云，因
      果推論顯有誤解。被上訴人乙○○與上訴人公司不論為僱傭關係或委任關係，
      被上訴人乙○○之勞務給付，縱有「跳開發票」之情，亦與上訴人公司之呆帳
      損失無因果關係，依過失責任原則，被上訴人乙○○無過失即無責任，不負補
      償責任。
（三）被上訴人甲○○部分：
  １、被上訴人甲○○與上訴人公司間簽訂者為人事保證契約，而被上訴人乙○○對
      上訴人毋庸擔負任何賠償責任已如前述，上訴人公司對於被上訴人甲○○更無
      任何請求可言。
  ２、其次，被上訴人甲○○與上訴人公司間簽訂之人事保證契約已逾三年，已失效
      力，依民法第七百五十六條之三規定「人事保證約定之期間，不得逾三年。逾
      三年者，縮短為三年。前項期間，當事人得更新之。人事保證未定期間者，自
      成立之日起有效期間為三年。」、民法債編施行法第三十五條規定「新增第二
      十四節之一之規定，除第七百五十六條之二第二項外，於民法債編修正施行前
      成立之人事保證，亦適用之。」等規定參酌，該人事保證契約應為於本件貨款
      糾紛期間，已然無效，則上訴人欠缺對被上訴人甲○○請求之基礎。
  ３、其次，而對保與否，並非保證契約之成立要件（最高法院四十六年台上字第一
      六三號判例意旨參照），並為原判決指明，上訴人公司主張對保行為應探求當
      事人真意，而率予主張有效，除了違反上述法令規定及實務見解外，並與人事
      保證契約具為強制性規定之立法精神相背，足見其理由之不可採，洵無疑義。
（四）綜上，上訴人公司空言指述被上訴人乙○○有詐騙之不法行為，不能舉證以實
      其說；對於主張被上訴人乙○○應補償上訴人公司之呆帳損失之理由，違反因
      果推論及過失責任原則；上訴人公司就其請求之損害金額亦不能證明發生及損
      害確係存在。另上訴人公司主張不當得利返還請求權部分，未有任何被上訴人
      乙○○得利之舉證，純屬空談。上訴人公司對被上訴人甲○○之已無效之人事
      保證契約，聲明主張應探求當事人真意，違反人事保證契約為強制規定之立法
      精神、法律規定及實務見解，實不可採。
      理      由
一、上訴人起訴主張：被上訴人乙○○原為上訴人公司業務員，自八十九年五月間起
    至同年十月間止，利用跳開發票方式以訴外人慶昇輪胎行欲購買輪胎為由，向上
    訴人詐取輪胎售予訴外人吳金泉，貨款合計五十四萬五千七百九十六元，由被上
    訴人乙○○交付訴外人巨橡有限公司林文雄簽發之支票用以支付貨款，經上訴人
    提示均不獲付款，嗣經催討後，被上訴人乙○○始以訴外人吳金泉簽發到期日九
    十年八月三十一日面額分別為七萬零一百元十二萬零九百九十五元二十三
    萬一千零九十元之本票三紙交付上訴人，惟到期亦均未獲兌現。經上訴人扣除乙
    ○○八十九年應領年終金二萬七千五百零四元及乙○○以現金補足其中差額六
    千四百七十一元，上訴人仍受有五十一萬一千八百二十一元之損害，此係被上訴
    人乙○○明知上訴人公司禁止跳開發票而違背所造成，其行為與損害兩者間有相
    當因果關係，被上訴人乙○○自應依民法第一百八十四條第一項前段侵權行為之
    規定負損害賠償責任；再被上訴人乙○○所為亦屬受有利益而無法律上原因，致
    上訴人受有損害，貨物並已轉售他人而不能返還，亦應依民法第一百七十九條、
    第一百八十一條但書規定償還其價額予上訴人；另被上訴人乙○○為上訴人公司
    之受僱人，就其勞務之給付未盡善良管理人之注意義務，而給付勞務之方法有瑕
    疵及給付欠缺注意義務，致上訴人公司受損害，應依債務不履行之法律關係負賠
    償責任。又被上訴人甲○○為乙○○之職務保證人，自應與乙○○連帶負賠償責
    任。爰依侵權行為、不當得利與債務不履行，及保證之法律關係，訴請判命被上
    訴人應連帶給付上訴人五十一萬一千八百二十一元及其法定遲延利息等情。
二、被上訴人則以：上訴人主張被上訴人乙○○有跳開發票之侵權行為或不當得利及
    有何債務不履行之情形，應由上訴人負舉證責任證明上訴人公司之損害與被上訴
    人乙○○之行為有因果關係，況跳開發票違反商業會計原則，常有侵害國家稅收
    之不法目的，而上訴人未能證明與被上訴人乙○○間勞動契約或工作規則有該項
    約定，其所提南港輪胎公司函文不能拘束被上訴人乙○○。又兩造為僱傭關係，
    上訴人因稽核控管不當致生呆帳，被上訴人乙○○縱有跳開發票，亦為上訴人默
    許之業務行為，況被上訴人之損害為應收帳款不能收回及票據不獲付款，並非被
    上訴人乙○○有何詐欺行為所致，上訴人縱有損害亦與被上訴人乙○○之行為無
    相當因果關係。至被上訴人甲○○所立保證書乃自八十三年一月二十一日起成立
    ，依修正新增民法第七五六條之三及民法債編施行法第三五條規定，被上訴人甲
    ○○所為之人事保證三年期間溯自八十三年一月二十一日起至八十六年一月二十
    日止，逾此期間非保證契約效力所及，而對保非保證契約成立之要件，不生更新
    保證書之效力，被上訴人甲○○雖有受對保之情事，亦非立具保證之意思，自毋
    庸負本件連帶保證責任等語資為抗辯。
三、上訴人主張被上訴人乙○○自八十三年間起擔任上訴人公司業務員，並由被上訴
    人甲○○為乙○○之人事保證人，乙○○自八十九年五月間起至同年十月間止，
    以慶昇輪胎行為交易對象共出售上訴人公司之輪胎合計五十四萬五千七百九十六
    元，先後以訴外人巨橡有限公司林文雄簽發之支票及訴外人吳金泉簽發之本票交
    付上訴人，經上訴人提示均未獲兌現，上訴人已自乙○○八十九年應領年終獎金
    扣款二萬七千五百零四元及由乙○○補足現金六千四百七十一元，上訴人仍有五
    十一萬一千八百二十一元貨款未收取之事實，業據提出應收未收帳款明細表、出
    貨單、保證書、本票、支票及退票理由單、南港輪胎股份有限公司函、銷貨單、
    統一發票等為證，且為被上訴人所不爭執，自可認為真實。惟上訴人主張被上訴
    人乙○○所為跳開發票之行為，係實施詐術之侵權行為，且為受僱人之勞務給付
    有瑕疵而未盡善良管理人注意之債務不履行行為，致造成上訴人受有貨款未收取
    之損害，被上訴人乙○○並受有不當得利，應負損害賠償責任。而被上訴人甲○
    ○為人事保證人應負連帶保證責任等情，則為被上訴人所否認，並以前開情詞置
    辯。經查：
（一）按因故意或過失，不法侵害他人之權利者，負損害賠償責任，民法第一百八十
      四條第一項前段定有明文，是侵權行為之成立，自需行為人有不法之加害行為
      並侵害他人權利，造成他人損害，且損害與侵權行為間有因果關係存在始足當
      之。次按當事人主張有利於己之事實者，就其事實有舉證之責任，為民事訴訟
      法第二百七十七條所明定。上訴人主張被上訴人乙○○跳開發票之行為，係施
      用詐術而騙取輪胎，造成上訴人公司應收帳款無法收回而有呆帳之損害，致上
      訴人權利受損，且被上訴人乙○○受有不當利得等情；自應就其主張之乙○○
      有詐騙行為與上訴人公司受有損害及乙○○有不當利得等積極、有利之事負舉
      證責任。查上訴人陳明其主張「跳開發票」的意思，是真正買貨的人與具名買
      貨的人不同，本件是對造業務員乙○○向公司呈報買貨的人是慶昇輪胎行，不
      過，慶昇輪胎行並沒有買，實際上賣給何人不清楚，只是推測是吳金泉，因為
      業務員拿巨橡公司的票給公司，之後提示退票，他再換吳金泉的本票，吳金泉
      的本票沒有兌現，所以推測實際買貨的人是吳金泉，他向公司所報出名買貨的
      人與實際買貨的人不同，所以這叫做跳開發票云云。並據證人即上訴人公司職
      員謝文堯在原審證稱「一般如果發票開給乙，但實際買受人是丙的這種情形，
      我們就認定是跳開發票，這種情況下，通常發票交給乙，由乙報銷貨帳，通常
      客戶為了節稅，會要求我們這樣做，公司規定是禁止。本件發票所列買受人慶
      昇輪胎行應該是會以統一發票報銷貨帳。以前業界確實都容許這樣跳開發票的
      行為。我們公司也是這三、四年才禁止業務員跳開發票，公司確實有公佈業務
      員跳開發票如果出事，業務員要自己負責」等語，及證人杜愛珠證稱「本件是
      在事後貨款沒有辦法收到，又跳票的情況下，問被上訴人乙○○他才說是跳開
      發票，事後我有問慶昇公司，慶昇確實有收到這些發票，因為這是業界為了節
      稅會有這樣習性，但我們公司是禁止的。」等語（見原審卷第四七、四九頁）
      。是依上開證人所述，所謂跳開發票係指買受人為節稅而要求出賣人以其他人
      名義為買受人名義而開立發票之情形，且為商業界間買賣經常存在之習慣；雖
      上訴人主張因被上訴人跳開發票所取得之支票及本票，均經上訴人提示不獲付
      款，目前支票及本票均在上訴人持有中，上訴人主張因此而有呆帳損失等情（
      見原審卷第九九頁）；然被上訴人乙○○既係上訴人公司之業務員，其代表上
      訴人公司銷售輪胎、送貨、收款等均屬其業務上經上訴人公司允准之合法行為
      ，被上訴人乙○○實際上既有售貨、收款之事實，其所為即無上訴人所稱對上
      訴人施詐之侵權行為可言，縱其係以上訴人所稱之跳開發票方式出賣輪胎，惟
      出賣人開立發票乃為售貨之課稅憑證而已，並非貨款之保證，此為一般週知之
      事實，是亦難以被上訴人乙○○有跳開發票方式售貨而指為對上訴人實施詐騙
      甚明。況上訴人亦未能證明被上訴人乙○○有何施用詐術致上訴人受損害之行
      為存在，及有何無法律上之原因而受有利益之情事，則上訴人徒以被上訴人乙
      ○○跳開發票方式售貨，遽認有詐欺侵權行為及不當得利之情事，自屬無據。
（二）又依上訴人提出之南港公司函文影本及證人即上訴人公司副理黃俊傑在原審之
      證言（見原審卷第三七、四八頁），固可認上訴人公司曾禁止業務員跳開發票
      ；但依上訴人提出之出貨單影本八張（見原審卷第九～十二頁）、銷貨單影本
      十二張（見原審卷第五六～六一頁）、統一發票影本二十四張（見原審卷第六
      二～七三頁）、及支票、本票等件，銷貨單與發票記載買受人為慶昇輪胎行，
      而出貨單則為訴外人吳金泉或他人簽收，此種情形顯然為上訴人公司所明知，
      竟未對其業務員之售貨、收款（包括收取客戶之票據）等行為有何指責或糾正
      ，自係承認該項售貨、收款之行為屬於正常業務行為，上訴人辯稱其於票據不
      獲付款後始知悉被上訴人乙○○有跳開發票云云，自無可採。再開立發票乃為
      售貨之課稅憑證，已如上述，則開立發票與貨款之收取並無絕對之必然性，亦
      即統一發票雖以實際買受人為抬頭，並不必然能收取得貨款；而業務員為公司
      招攬、銷售貨物，係以公司利益為著眼，此為常態，茍無特別事證足認其有以
      損害公司利益為目的之故意行為，其售貨後所收取客戶之票據，應由公司自負
      其責，當無由業務員保證兌現之理；是業務員銷售貨物、收取貨款或票據，除
      有故意以加損害於公司利益為目的之情形外，縱收取不到貨款或票據不能兌現
      ，亦不能遽認其有何未盡業務員之注意義務之過失情事。本件被上訴人乙○○
      出售輪胎予訴外人吳金泉，而將統一發票開予慶昇輪胎行，且所收取之支票、
      本票有不獲付款之情形，然上訴人既無從證明被上訴人乙○○有加損害於上訴
      人公司之故意，依上說明，其雖有以跳開發票方式售貨之情事，按之通常情形
      ，並不致使上訴人公司受有貨款之損害，即其售貨行為與上訴人公司貨款之損
      害間，並無必然的相當因果關係。又被上訴人乙○○跳開發票方式售貨，雖有
      違反上訴人公司規定，但其售貨行為如前所述既屬正常業務行為，自難認其有
      未盡業務員之善良管理人注意義務之過失，上訴人主張其貨款損失係因被上訴
      人乙○○未盡善良管理人注意義務之債務不履行情事所致，請求被上訴人乙○
      ○賠償，尚屬無據。至上訴人提出之高雄縣稅捐稽徵處罰鍰繳款書與復查決定
      書、處分書影本各一件，其內容係上訴人公司七十九年至八十年十月止銷貨而
      違反營業稅法，與本件事實無關，附此敘明。
（三）至於，上訴人主張被上訴人甲○○書立保證書保證被上訴人乙○○職務操行廉
      潔恪守一切法令規章倘有違背情事或侵蝕公款財物及離職後有借支款額未清與
      其他危害公司行為保證人願負賠償之責等情，固有上訴人提出該保證書影本一
      件足證，堪認被上訴人甲○○確有與上訴人簽訂人事保證契約屬實，然被上訴
      人乙○○對上訴人既不負損害賠償責任，業如前述，則上訴人請求被上訴人甲
      ○○依人事保證相關規定負連帶賠償責任自無理由。
四、綜據上述，上訴人本於侵權行為與不當得利及債務不履行之法律關係，請求被上
    訴人連帶給付上訴人五十一萬一千八百二十一元及自起訴狀繕本送達翌日起至清
    償日止，按週年利率百分之五計算之利息，既無理由，自不能准許。原審據此為
    上訴人敗訴之判決，並無違誤，上訴意旨求予廢棄改判，非有理由，應予駁回。
    至兩造其餘攻擊防禦之方法，核與判決之基礎不生影響，不予一一論述，附此敘
    明。
五、據上論結：本件上訴為無理由，合依民事訴訟法第四百四十九條第一項、第七十
    八條判決如主文。
中      華      民      國    九十二    年      九      月    十七      日
                                      臺灣高等法院高雄分院民事第五庭
~B1審判長法官  蔡明宛
~B2法      官  曾錦昌
~B3法      官  林健彥
右為正本係照原本作成。
不得上訴。
中      華      民      國    九十二    年      九      月    十九      日
~B法院書記官  葉淑華


司法院資訊處製作；財團法人民間司法改革基金會備份。
